【裁判字號】    95,交訴,30
【裁判日期】    950323
【裁判案由】    公共危險等
【裁判全文】
臺灣臺中地方法院刑事判決              95年度交訴字第30號
公  訴  人  臺灣臺中地方法院檢察署檢察官
被      告  甲○○
選任辯護人  楊榮富律師
上列被告因公共危險等案件，經檢察官提起公訴（九十五年度偵
字第五五二號），本院判決如下：
    主    文
甲○○駕駛動力交通工具肇事，致人受傷而逃逸，處有期徒刑陸
月，如易科罰金，以佰元折算壹日。
    犯罪事實
一、甲○○於民國九十四年十月二十七日二十三時五十分許，駕
    駛車牌號碼ＱＢ─八八二六號自用小客車，沿臺中市○○路
    往五權西路方向行駛，途經臺中市○○路十五號前，理應注
    意車輛行駛時，駕駛人應注意車前狀況，隨時採取必要之安
    全措施及兩車併行之間隔，而依當時情形，又無不能注意之
    情事，竟疏於注意，於通過上開路段時，左後車門處擦撞丙
    ○○所騎乘車牌號碼ＪＫＩ－○○五號機車後方乘客座右後
    扶手護板，致丙○○人、車倒地，受有頭部外傷併腦挫傷疑
    蜘蛛膜下出血之傷害（過失傷害部分經告訴人撤回告訴，業
    據本院為公訴不受理之判決）。詎甲○○明知駕駛上開動力
    交通工具肇事，致丙○○受傷後，竟生肇事逃逸之犯意，並
    未下車查看，旋即駕車往五權西路方向駛離，嗣因祁曉芬記
    下上揭甲○○駕駛車輛之車號，而為警查獲。
二、案經丙○○訴由臺中市警察局第四分局報告臺灣臺中地方法
    院檢察署檢察官偵查起訴。
    理    由
一、上揭肇事逃逸之犯罪事實，已據被告甲○○於本院審理中坦
    承不諱，核與證人即被害人丙○○、證人即目擊者祁曉芬證
    述情節相符，並有道路交通事故現場圖、道路交通事故調查
    報告表(一)、(二)、相片二十七幀及林新醫院九十四年十月三十
    一日診斷證明書一紙、車牌號碼ＱＢ－八八二六號之車籍作
    業系統－查詢認可資料一紙等附卷可稽。按因道路交通事故
    之發生，常非於己之鄰親家里，時有告救不能情事，乃科以
    肇事者須即採取救護或其他必要措施，並應向警察機關報告
    之法定義務，以防因就醫延誤致生無謂傷亡，並俾得通知傷
    亡者家屬到場，以明責任，是凡肇事人於行車肇事致人受傷
    或死亡，未即採取救護或其他必要措施，並向警察機關報告
    ，即駕車逃逸者，均應依該規定處罰，至其嗣後是否受刑事
    訴追及已否與被害人達成民事和解，賠償損失，對其應受處
    罰乙節，並不生影響。職是之故，汽車駕駛人駕駛汽車肇事
    ，不論其責任之歸屬為何，即有義務留在肇事現場，採取救
    護或其他必要措施，並向警察機關報告，以維護他人之生命
    與其他用路人之交通安全。其立法目的，既係促使駕駛人於
    肇事致死傷後，能對被害人即時救護，報告警察機關，以減
    少死傷，是該罪之成立祇以行為人有駕駛動力交通工具肇事
    ，致人死傷而逃逸之事實為已足（最高法院九十二年度臺上
    字第四四六八號刑事判決參照）。而依證人祁曉芬證述：伊
    看見自用小客車（車牌號碼ＱＢ─八八二六號）開過去，跟
    被害人（丙○○）機車（車牌號碼ＪＫＩ－○○五號）有交
    會，該機車就倒下去等語（偵卷第九頁），再參酌依卷附道
    路交通事故現場圖、車牌號碼ＱＢ─八八二六號自用小客車
    與車牌號碼ＪＫＩ－○○五號機車肇事後之車輛照片，前開
    自用小客車左後車門中間位置確有刮擦痕跡，且前開機車乘
    客座扶手處亦留有與肇事車輛車漆相同之底漆，此有前開車
    輛照片在卷可參。準此，足證證人丙○○所騎乘之前開機車
    ，應係與被告駕駛之前開車輛發生擦撞致人車倒地受有前開
    之傷害等情，而證人丙○○所騎乘之機車既與被告駕駛之車
    輛發生擦撞，被告係汽車之駕駛人當有所知悉，且證人祁曉
    芬目擊後，並曾自後追趕，於被告駕車停等紅燈之際，拍打
    被告車窗示警等情，亦據證人祁曉芬證述在卷（偵卷第九、
    九頁）。是以，被告對於證人丙○○當場受有傷害應已有認
    識，其竟未採取救護或其他必要措施，並向警察機關報告，
    即逕行離開肇事現場，嗣經警循線查獲，其肇事逃逸已甚灼
    然。是被告於本院中自白犯罪，應與事實相符。被告肇事逃
    逸之犯行，堪以認定。
二、核被告甲○○所為，係犯刑法第一百八十五條之四之肇事逃
    逸罪。爰審酌被告肇事後更棄證人丙○○於不顧，其罪行非
    輕，應予非難，暨其犯後坦承犯行，並與證人丙○○達成和
    解之犯後態度等一切情狀，量處如主文所示之刑，並諭知易
    科罰金之折算標準。又起訴書雖具體求刑，請求本院判處被
    告有期徒刑一年二月，惟本院審酌被告於起訴後，已積極與
    證人丙○○和解，且與其達成和解並已全數賠償，而證人丙
    ○○亦同意原諒被告，業據證人丙○○於本院審理時證述明
    確，並念及被告並無前科，素行良好，且有正當職業，暨於
    本院審理時已坦認犯行，應係一時失慮，而為本案犯行，本
    院認以量處如主文所示之刑為當，併此敘明。
據上論斷，應依刑事訴訟法第二百七十三條之一第一項、第二百
九十九條第一項前段，刑法第一百八十五條之四、第四十一條第
一項前段，罰金罰鍰提高標準條例第二條，判決如主文。
本案經檢察官乙○○到庭執行職務。
中    華    民    國    95    年    3     月    23    日
                      交通法庭  法  官  劉逸成
上正本證明與原本無異。
如不服本判決，應於送達後十日內向本院提出上訴狀（須附繕
本），上訴於臺灣高等法院臺中分院。
                                書記官  謝惠雯
中    華    民    國    95    年    3    月     24    日
附錄論罪科刑法條
中華民國刑法第185條之4
駕駛動力交通工具肇事，致人死傷而逃逸者，處六月以上五年以
下有期徒刑。


司法院資訊處製作；財團法人民間司法改革基金會備份。
